臺灣基隆地方法院刑事判決　　　　　　　 96年度訴字第170號
聲　請　人　臺灣基隆地方法院檢察署檢察官
被　　　告　乙○○
　　　　　　　　　（現另案於臺灣基隆監獄基隆分監執行中）
上列被告因毒品危害防制條例案件，經檢察官提起公訴（96年度
毒偵字第235號），被告為有罪之陳述，本院合議庭裁定由受命
法官獨任進行審判，經改依簡式審判程序審理後判決如下：
    主  文
乙○○施用第一級毒品，累犯，處有期徒刑陸月，又施用第二級
毒品，累犯，處有期徒刑肆月。應執行有期徒刑玖月。
    事  實
一、乙○○前因違反肅清煙毒條例案件，經臺灣高等法院以86年
    度上訴字第2765號判決，判處有期徒刑3年4月確定。經送監
    執行後於民國（下同）88年8月24日（起訴書誤載為4日）縮
    短刑期假釋出監；嗣另違反麻醉藥品管理條例案件，經本院
    以86年度訴字第381號判決，判處有期徒刑6月確定，前開假
    釋因而撤銷，與殘刑1年9月8日合併執行，於91年12月10日
    縮短刑期而執行完畢。乙○○再於89年間，因施用毒品，經
    送觀察、勒戒後，認有繼續施用毒品之傾向並送強制戒治，
    於90年10月8日期滿執行完畢後，由臺灣基隆地方法院檢察
    署檢察官於90年11月14日以90年度戒毒偵字第133號為不起
    訴處分確定。其後又因施用毒品案件，經裁定強制戒治，同
    時經提起公訴，由本院於92年9月30日，以92年度訴字第291
    號判決，判處有期徒刑7月確定，於93年7月11日縮刑期滿執
    行完畢。強制戒治部分，於92年10月3日執行戒治，迨93年1
    月9日因毒品危害防制條例修正而免除戒治（本次戒治未執
    行完畢）。再因施用第一級毒品案件，經本院於94年10月21
    日，以94年度訴字第543號判決判處有期徒刑7月確定，於95
    年4月28日縮短刑期執行完畢。
二、乙○○不思戒除毒癮，猶基於反覆持續施用第一級毒品海洛
    因之犯意，自96年1月8日8時許起，至同年2月7日晚上10時
    止，在基隆市八堵火車站、基隆市七堵區○○○路123號等
    處，以注射針筒施打手臂血管之方式，施用第一級毒品海洛
    因多次。另基於施用第二級毒品安非他命之犯意，於96年1
    月8日8時許，施用第一級毒品海洛因後，在基隆市八堵火車
    站，以將第二級毒品安非他命置放鋁箔紙上加熱燃燒產生煙
    霧而吸食之方式，施用第二級毒品安非他命1次。嗣因其為
    列管之毒品人口，於96年1月8日16時許，經通知至基隆市警
    察局第三分局七堵派出所接受採尿檢驗，於警未發覺其施用
    第一級毒品犯行前，坦承施用第一級毒品，尿液送驗結果呈
    安非他命類及鴉片類陽性反應。嗣因其施用毒品，經本院以
    95 年度訴字第750號判決，施用第一級毒品部分判處有期徒
    刑8 月，施用第二級毒品部分，判處有期徒刑3月，應執行
    有期徒刑10月確定。經通知未到案執行而遭通緝，於96年2
    月8日14時，為警於基隆市七堵區○○○路123號前緝獲，於
    警未發覺其施用第一級毒品犯行前，坦承施用第一級毒品，
    經採尿送驗，尿液呈鴉片、嗎啡類陽性反應始悉上情。
二、案經基隆市警察局第三分局報告臺灣基隆地方法院檢察署檢
    察官偵查起訴。
    理  由
一、本件被告所犯非死刑、無期徒刑、最輕本刑為3年以上有期
    徒刑之罪，或高等法院管轄第一審之案件，被告於本院準備
    程序中，就被訴事實為有罪之陳述，經告以簡式審判程序之
    旨，並聽取檢察官、被告之意見後，本院合議庭裁定由受命
    法官進行簡式審判程序，是本件之證據調查，依刑事訴訟法
    第273條之2規定，不受同法第159條第1項、第161條之2、第
    161條之3、第163條之1及第164條至第170條規定之限制，合
    先敘明。
二、上揭事實業據被告於本院審理時坦承不諱，其於96年1月8日
    為警查獲後所採尿液檢體經檢驗結果，呈甲基安非他命、鴉
    片類陽性反應，此有台灣檢驗科技股份有限公司於96年1月
    18日出具之濫用藥物檢驗報告1紙（見95年度毒偵字第235號
    卷第9頁）、96年2月8日為警查獲後所採尿液檢體經檢驗結
    果，呈嗎啡、鴉片類陽性反應，此有台灣尖端先進生技醫藥
    股份有限公司於96年3月5日出具之濫用藥物檢驗報告1紙附
    本院卷可稽。按氣相層析質譜儀分析法係現在最精確之檢驗
    法，有台北榮民總醫院83年3 月3日（83）北總內字第0815
    號函可查，以檢驗單位所用之氣相層析質譜儀分析法之精確
    度而論，應可剔除「偽陽性反應」之可能，該檢驗結果自可
    憑信。被告自白與事實相符，其施用毒品事證明確。
三、按毒品危害防制條例係於92年7月9日修正公布，自93年1 月
    9日起施行，其中第20條、第23條將施用毒品之刑事處遇程
    序，區分為「初犯」、「五年內再犯」、「五年後再犯」。
    依其立法理由之說明：「初犯」，經觀察、勒戒或強制戒治
    後，應為不起訴處分或不付審理之裁定；經觀察、勒戒或強
    制戒治執行完畢釋放後，「五年內再犯者」，因其再犯率甚
    高，原實施之觀察、勒戒及強制戒治既已無法收其實效，爰
    依法追訴或裁定交付審理。至於經觀察、勒戒或強制戒治執
    行完畢釋放後，「五年後再犯者」，前所實施之觀察、勒戒
    或強制戒治已足以遮斷其施用毒品之毒癮，為其自新及協助
    其斷除毒癮，仍適用「初犯」規定，先經觀察、勒戒或強制
    戒治之程序。從而依修正後之規定，僅限於「初犯」及「五
    年後再犯」二種情形，始應先經觀察、勒戒或強制戒治程序
    。倘被告於5年內已再犯，經依法追訴處罰，縱其第三次（
    或第三次以上）再度施用毒品之時間，在初犯經觀察、勒戒
    或強制戒治執行完畢釋放五年以後，已不合於「五年後再犯
    」之規定，且因已於「五年內再犯」，顯見其再犯率甚高，
    原實施觀察、勒戒或強制戒治，已無法收其實效，即應依該
    條例第10條處罰（最高法院95年度台非字第59號、第65 號
    判決意旨及最高法院95年第7次刑事庭會議決議意旨參照）
    。查被告前因施用毒品案件，經強制戒治於90年10月8日執
    行完畢，由臺灣基隆地方法院檢察署檢察官於90年11月14
    日，以90年度戒毒偵字第133號為不起訴處分確定。復因施
    用第一級毒品案件，經本院於94年10月21日，以94年度訴字
    第543號判決判處有期徒刑7月確定，於95年4月28日縮短刑
    期執行完畢。出監後再因施用毒品，經本院以95年度訴字第
    750號判決，就施用第一級毒品部分判處有期徒刑8月，施用
    第二級毒品部分，判處有期徒刑3 月，應執行有期徒刑10月
    確定等情，有台灣高等法院被告前案記錄表在卷可稽，係「
    五年內已經再犯」，甚為明灼，是被告於強制戒治執行完畢
    之90年10月8日以後之5年內已經再犯，復再犯本件施用毒品
    犯行，不符合毒品危害防制條例第20條第3項之規定，應依
    同條例第20條第2項之規定，逕行追訴，被告犯行事證明確
    ，洵堪認定。
四、論罪科刑：
  (一)核被告所為，分係犯毒品危害防制條例第10條第1項、第2項
    之施用第一、二級毒品罪。被告施用前分別持有第一、二級
    毒品之低度行為，各別為其施用之高度行為所吸收而不另論
    罪。
  (二)又按立法者針對特定刑罰規範之構成要件，已預設其本身係
    持續實行之複次行為，具備反覆、延續之行為特徵，故將之
    總括或擬製成一個構成要件之「集合犯」行為，因刑法評價
    上為構成要件之行為單數，應僅成立一罪。查毒品因具有成
    癮性、濫用性（此觀毒品危害防制條例第2條之規定自明）
    ，立法實務首重以刑事處遇方式戒斷行為人毒癮，若無法收
    其實效，始依法追訴處罰（此觀毒品危害防制條例第20、23
    條之規定即明），故施用毒品本身具備反覆、延續之行為特
    徵，持續多次施用毒品始為此類犯罪之典型或常態，於刑法
    評價上，施用毒品應僅成立集合犯一罪（學者林鈺雄著「跨
    連新舊法之施用毒品行為—兼論行為單數與集合犯、接續犯
    概念之比較」，刊於95年7月本土法學雜誌第84期第141頁以
    下，亦採相同之見解。）。且自「刑事法若干犯罪行為態樣
    ，本質上原具有反覆、延續實行之特徵，立法時既予特別歸
    類，定為犯罪構成要件之行為要素，則行為人基於概括之犯
    意，在密切接近之一定時、地持續實行之複次行為，倘依社
    會通念，於客觀上認為符合一個反覆、延續性之行為觀念者
    ，於刑法評價上，即應僅成立一罪。學理上所稱『集合犯』
    之職業性、營業性或收集性等具有重複特質之犯罪均屬之，
    例如經營、從事業務、收集、販賣、製造、散佈等行為概念
    者是（最高法院95年度台上字第1079號判決意旨參照）」，
    亦可查悉我國終審機關採取相同立場。故有關行為人多次施
    用毒品之犯罪，本院基於前述施用毒品構成要件之反覆實行
    特徵，認為行為人如基於反覆實行之犯意，在密切接近之一
    定時、地，持續實行單次或複次之施用毒品行為，應僅成立
    集合犯一罪。
  (三)被告業已供承多次施用第一級毒品，佐以被告前曾因施用毒
    品之犯行，經觀察勒戒後有繼續施用傾向，再經強制戒治完
    畢，仍未能戒絕毒癮，復經判處徒刑、執行完畢，卻仍無法
    克制自己，再度於密切接近之時間、地點，施用第二級毒品
    多次，顯見被告係出於反覆、延續施用毒品之單一行為決意
    至明，在行為概念上，其多次施用毒品之行為，應評價認係
    包括一罪之集合犯，較符合社會通念及刑法學理。揆諸前揭
    說明，自應論以集合犯一罪。再者，公訴人雖僅就被告於96
    年1月8日8時許之施用第一級毒品1次之犯行為起訴，惟被告
    其餘施用第一級毒品之事實與前開已起訴之犯罪事實間，具
    集合犯之實質上一罪關係，已如上述，為起訴效力所及，本
    院自應一併予以審理，併此敘明。被告有事實欄所載之犯罪
    科刑及刑之執行情形，此有臺灣高等法院被告前案紀錄表在
    卷可稽，其於有期徒刑執行完畢後，5 年以內故意再犯本件
    最重本刑有期徒刑以上之罪，為累犯，應依刑法第47條第1
    項規定，分別加重其刑。被告於施用第一級毒品犯行為警發
    覺前，向警坦承施用犯行，自首接受裁判等情，業經警載於
    警訊筆錄，依刑法第62條前段之規定，就施用第一級毒品部
    分減輕其刑，爰先加後減之。被告所犯二罪，犯意個別行為
    互異，應分論併罰。
  (四)爰審酌被告之素行、智識程度、犯罪之動機、目的、手段；
    前已因施用毒品之犯行，經強制戒治、判處有期徒刑執行完
    畢，仍不知悔改，復繼續沾染毒品惡習，其施用毒品行為對
    於自身及社會所造成之危害程度非輕；施用毒品之犯罪態樣
    及施用之次數、頻率；犯後已坦承犯行，態度尚佳等一切情
    狀，分別量處如主文所示之刑，並定應執行刑以示警懲。
據上論斷，應依刑事訴訟法第273條之1第1項、第299條第1項前
段，毒品危害防制條例第10條第1項、第2項，刑法第11條、第47
條第1項、第62條前段、第51條第5款，判決如主文。
本案經檢察官甲○○到庭執行職務。
中　　華　　民　　國　　96　　年　　4  　月　 10 　日
                  刑事第二庭法  官  王敏慧
以上正本證明與原本無異。
如不服本判決應於收受本判決後10日內向本院提出上訴書狀，其
未敘述上訴理由者，並得於提起上訴後10日內向本院補提理由書
狀（均須按他造當事人之人數附繕本。）「切勿逕送上級法院」
中　　華　　民　　國　　96　　年　　4  　月　　10　　日
                            書記官  彭淑芳
附錄論罪法條
毒品危害防制條例第10條
施用第一級毒品者，處 6 月以上 5 年以下有期徒刑。
施用第二級毒品者，處 3 年以下有期徒刑。
